【裁判字號】    97,簡聲抗,14
【裁判日期】    970820
【裁判案由】    停止執行
【裁判全文】
臺灣士林地方法院民事裁定            97年度簡聲抗字第14號
抗  告  人  丙○○
                        之1號.
            戊○○
            乙○○
            丁○○
相  對  人  甲○○
上列當事人間請求停止執行事件，對於本院內湖簡易庭民國97年
7月9日所為裁定提起抗告，本院裁定如下：
    主  文
原裁定關於命抗告人供擔保之金額變更為新臺幣肆佰萬元。
其餘抗告駁回。
抗告程序費用由相對人負擔三分之一，餘由抗告人負擔。
    理  由
一、本件抗告人在原法院聲請意旨略以：抗告人之被繼承人與另
    2 人共同擔保主債務人對華南商業銀行股份有限公司（下稱
    華南銀行）之借款債務。嗣因主債務人到期未清償債務，而
    由相對人履行連帶保證人責任而代償借款，債權人華南銀行
    遂將債權讓與相對人，經相對人聲請執行主債務人所提供之
    擔保物而部分受償。而抗告人之被繼承人死亡後，抗告人已
    向相對人表明願按應分擔額給付，惟因相對人誤以得請求抗
    告人全數清償及拍賣所提供抵押物，而遭其拒絕受領及塗銷
    抵押權登記，抗告人不得已乃將應分擔額中之新臺幣部分，
    以臺灣彰化地方法院97年度存字第957 號提存事件予以提存
    ，另美金部分則另函請相對人告知帳號以便匯款，是相對人
    就抵押物本無以執行程序換價之必要。而抗告人既已全數清
    償，抵押權依法亦不存在，然相對人仍拒不塗銷抵押權及撤
    回強制執行之聲請，抗告人已就此聲請調解，現以97年度湖
    調字第120 號繫屬中。為此，請准裁定本院97年度執字第28
    903 號強制執行事件程序（下稱系爭執行程序），於97年度
    湖調字第120 號事件確定前予以停止執行等語。
二、原審裁定認相對人之聲請有理由，而命於相對人供擔保新臺
    幣（下同）1,377 萬6,619 元後，系爭執行程序於本院97年
    度湖調字第120 號塗銷抵押權登記等事件判決確定前應暫予
    停止。
三、抗告人不服原審裁定提起抗告，所執抗告意旨略以：抗告人
    已經向相對人提出近400 萬元資為清償，系爭執行程序本應
    撤銷，相對人無因停止執行受債權未能滿足之損害或風險，
    即無強制執行之必要，縱認抗告人應供擔保以停止執行程序
    ，亦不應以債權人單方面認定之債權額及利息全部為範圍，
    而應以相對人可能受之損害核定。本件無論依程序或實體而
    言，均無強制執行換價之必要。相對人無因不能即時受償而
    受損害。為此，請為如聲明人聲明之裁定，並依強制執行法
    第18條第2 項規定依職權為停止強制執行之裁定等語，而聲
    明求為裁定：原裁定命供擔保金額部分廢棄。
四、按有回復原狀之聲請，或提起再審或異議之訴，或對於和解
    為繼續審判之請求，或提起宣告調解無效之訴、撤銷調解之
    訴，或對於許可強制執行之裁定提起抗告時，法院因必要情
    形或依聲請定相當並確實之擔保，得為停止強制執行之裁定
    ，強制執行法第18條第2 項定有明文。依此規定，於強制執
    行程序開始後，因有該條項規定之情形，而經聲請裁定停止
    強制執行者，法院應先審酌有無停止執行之必要，其認有必
    要時，應酌定相當並確實之擔保，而為停止執行之裁定。本
    件相對人以抗告人為執行債務人聲請強制執行，經以系爭執
    行程序實施強制執行中，嗣抗告人提起訴訟請求塗銷抵押權
    ，現仍以97年度湖調字第120 號塗銷抵押權等事件繫屬中等
    情，業據本院調取上開執行及民事卷宗核閱屬實，是相對人
    依強制執行法第18條第2 項聲請停止執行系爭執行程序，即
    屬有據。揆之上開意旨，本件既係由抗告人聲請發動，非原
    審法院本於職權認有停止執行之必要而為裁定，此觀之原裁
    定係就抗告人之聲請為准否之論斷可以確認，揆之前揭強制
    執行法第18條第2 項之規定，無論抗告人是否於聲請時表明
    願供擔保，如予裁定准許，即應於裁定時諭知以抗告人供擔
    保為停止執行之條件，抗告人執前抗告理由，謂無供擔保之
    必要、請依職權裁定停止執行云云為由，指摘原審裁定不當
    部分，尚非有據。至抗告人所指已經清償一節，事屬實體法
    律關係之爭執，無論是否屬實，均待受訴法院審斷，非於此
    聲請程序所得逕予認定，自不影響前述應否供擔保之裁判。
五、惟法院依強制執行法第18條第2 項定擔保金額而准許停止強
    制執行之裁定者，該項擔保係備供債權人因停止執行所受損
    害之賠償，其數額應依標的物停止執行後，債權人未能即時
    受償或利用該標的物所受之損害額，或其因另供擔保強制執
    行所受之損害額定之，非以標的物之價值或其債權額為依據
    （最高法院86年度台抗字第442 號、91年度台抗字第429 號
    裁定意旨參照）。本件相對人於系爭執行程序，係以本院91
    年度拍字第1541號民事裁定為執行名義，聲請執行之金額為
    1,377 萬6,619 元及自91年4 月30日起至清償日止，按年息
    5 ％計算之利息。而核之相對人在系爭執行程序中，聲請執
    行之標的物土地，依抗告人之被繼承人陳鄭招所有權應有部
    分比例，按公告土地現值計算，總價值金額為5,499 萬5,70
    0 元，已逾相對人聲請執行之債權範圍。而本件相對人因停
    止強制執行程序可能所受之損害，即為停止期間所發生之法
    定遲延利息無法受償。茲參酌各級法院辦案期限實施要點第
    2 條第1 款、第7 款、第8 款規定，民事通常程序第一審審
    判案件為1 年4 月、第二審為2 年、第三審為1 年，推估本
    件停止執行之期間約為4 年4 月，按相對人聲請執行之金額
    為基準，即本息計至本院裁定之日止合計為1,812 萬6,634
    元，以上開標準計算，停止執行期間相對人可能受損害額即
    為393 萬3,231 元，另考量如有其他原因遲滯之因素，自應
    予酌為提高，是本院認相對人因此所可能受之損害而應由聲
    請人供擔保之數額，應以400 萬元為相當，原審裁定命抗告
    人以前開數額供擔保後得停止執行，就超過400 萬元部分之
    諭知尚有未洽，應由本院予以變更如主文所示。
六、爰依法裁定如主文。
中    華    民    國    97    年    8     月    20    日
                  民事第一庭  審判長法  官  黃小瑩
                                    法  官  馬傲霜
                                    法  官  蕭錫証
以上正本證明與原本無異。
如不服本裁定，僅得於收受本裁定正本送達後10日內，以適用法
規顯有錯誤為理由，委任律師或具律師資格之人向本院提出再抗
告狀；（須附繕本一份及繳納再抗告裁判費新臺幣1,000 元），
經本院許可後始可向最高法院再抗告。
中    華    民    國    97    年    8     月    22    日
                                    書記官  林立原


司法院資訊處製作；財團法人民間司法改革基金會備份。
